臺灣高等法院高雄分院刑事裁定　　　　100年度交抗字第186號
抗　告　人
即受處分人　林俊翰
上列抗告人因聲明異議案件，不服臺灣屏東地方法院中華民國10
0 年5 月31日裁定（100 年度交聲字第124 號），提起抗告，本
院裁定如下：
    主  文
抗告駁回。
    理  由
一、抗告意旨略以：(一)原審函請本案舉發警員蘇俊祥所提職務書
    面報告內容「... 該車駕駛下車後辯稱其從屏東來台中路況
    不熟悉，不知該路口有紅綠燈，紅綠燈被樹木擋到等理由，
    要求伊不要擎單告發... 」，與實際全然不符。實際情況是
    ：當時值勤員警，將抗告人車子攔下後，隨即要求出示駕照
    及行照，抗告人雖覺得莫名其妙但也非常配合員警要求，馬
    上出示駕照及行照，此時員警立刻將駕照及行照取走，然後
    表示抗告人在朝富路及龍門路口有闖紅燈行為，接著就忙著
    書寫罰單，惟抗告人與同車之人均無印象當時於員警所述的
    路口有闖紅燈行為，於是向員警詢問有無拍照或攝影之證據
    可供閱覽，俾可信服，然員警卻答覆沒有拍照或攝影，但如
    果不服取締可以上訴，之後員警也不聽抗告人的申訴就急忙
    離開，所以根本沒有員警所言抗告人為開脫罪名而辯解的事
    情發生，且由於員警離開的速度相當迅速，抗告人與同車之
    人均呆坐在現場，久久不能回神。(二)員警提出的舉發地點照
    片，必然是事後補拍而得，顯然以選取視野良好且無任何遮
    蔽物的地點作為舉發地點來拍攝照片，對員警說服法院相信
    其取締行為無瑕疵最為有利，所以員警事後補拍所提的舉發
    地點照片完全不足以證明員警無誤認燈號或誤為舉發之情事
    。(三)原審裁定理由「... 交通警察掣單舉發違反道路交通管
    理處罰條例所列違規事實，本質上為行政處分，係公務員基
    於職務上權力，依法就特定之具體事件所為具公法上效果之
    單方面行政行為，基於公務員為公法上行為具有公信力之原
    則，該行政行為當可被推定為真正，其據以依法處分之事實
    認定亦為正確無誤... 」，為抗告人完全不能苟同，因值勤
    員警為合理化其取締行為，已不實編造不利抗告人的說詞並
    撰寫於所提的職務報告在先，則如何讓人相信其後續的行政
    行為可被推定為真正，而所做出的行政處分會是正確無誤？
    再說本人在自來水公司服務也算是公務員，所陳述之事情，
    依照原審的邏輯應該也具公信力，為何原審不予採納？(四)抗
    告人認同原審所述「... 闖越紅燈之違規行為，具高度危險
    性，發生時間甚短，本質上屬稍縱即逝之違規行為... 」，
    但絕不可能是已經過了1-2 個路口後，才再攔截開單，而徒
    增爭議。(五)原審表示抗告人僅空言以前節情詞置辯，未提出
    或聲請調查何項事證，以實其說，或用以佐證員警舉發過程
    有何瑕疵可指，自難認其辯詞可採。故抗告人在此請求調查
    案發現場有無攝影機可供調閱以釐清案情、求證員警所提舉
    發地點照片，是否事後補拍而得、員警的舉發開單，抗告人
    當時認為不合情理是否可以當場拒收罰單？如果拒收，是否
    又被告發不服取締、妨礙公務的罪名？調查本案值勤員警當
    時有無對本人提出不服取締可上訴的言詞，用以誤導抗告人
    先收取罰單再來爭取自已的權益的愚蠢作法、調查本案值勤
    員警對屏東地院所提職務報告之真實性，如是捏造事實，是
    否涉及偽造文書罪，同時因捏造事實導致地院誤判，影響民
    眾權益，是否可請求賠償。調查本案值勤員警不合常理的取
    締方式，是否與爭取績效有關，為此提起抗告，請求撤銷原
    裁定云云。
二、按汽車駕駛人，行經有燈光號誌管制之交岔路口闖紅燈者，
    處1,800 以上5,400 元以下罰鍰；又汽車駕駛人有第53條情
    形者，記違規點數3 點，道路交通管理處罰條例第53條第1
    項、同條例第63條第1 項第3 款分別定有明文。
三、經查：
  (一)抗告人即受處分人（下稱抗告人）林俊翰於民國100 年1 月
    29日13時30分許，駕駛車牌號碼8M-7151 號自用一般小客車
    ，行經臺中市○○路與龍門路交岔路口時，因有「駕車行經
    有燈光號誌管制之交岔路口闖紅燈」之違規事實，為警攔停
    掣單舉發，嗣原處分機關即交通部公路總局高雄區監理所屏
    東監理站認異議人上開情形，違反道路交通管理處罰條例第
    53條第1 項之規定，裁處罰鍰新臺幣（下同）2,700 元，並
    依同條例第63條第1 項第3 款規定，記違規點數3 點，此有
    臺中市警察局舉發違反道路交通管理事件通知單、交通部公
    路總局屏東監理站違反道路交通管理事件裁決書、送達回證
    等在卷可查。
  (二)抗告人於100 年1 月29日13時30分許，駕駛車牌號碼8M-715
    1 號重自用一般小客車，行經臺中市○○路與龍門路交岔路
    口之事實，為抗告人所不爭執，此部分事實堪予認定。惟抗
    告人確有駕車行經有燈光號誌管制之交岔路口闖紅燈之違規
    ，業經證人即本案舉發警員蘇俊祥到庭證稱：「當時我和另
    一位巡佐執行巡邏勤務時，駕車從朝富路往市政路方向，發
    現抗告人自朝富路對向路段駕車闖越紅燈，我馬上回頭鳴笛
    請他將車停放路旁，駕駛人下車後我向他表明他已經闖越紅
    燈，當時駕駛人車上之人有質疑，但是駕駛人並沒有做何任
    表示，我就依規定告發開紅燈」等語明確。而警員係屬司法
    警察人員之一份子，應深切明白出庭作證具結後，應據實陳
    述之義務及如有偽證應受處罰之嚴重後果，且證人警員與抗
    告人素昧平生，並無恩怨，實無捏造事實違法取締之理，本
    件執勤警員於本院訊問時，在本院告知證人具結之義務及偽
    證之處罰並命其朗讀結文，及具結後，仍明確上述之結證，
    是其所為證言，應堪採信。再衡之證人蘇俊祥攔查異議人之
    過程，係一發現後即行追趕，且該路段係屬市區，當時又車
    輛稀少，不至於有所誤認，應足採取。至於現行員警取締交
    通違規，設有積效獎勵之制度，惟其用意無非在鼓勵員警積
    極取締交通違規行為，用以整頓交通秩序，保障用路人之安
    全，其前提亦係在違規行為發生後之舉發，殊不能謂員警因
    此即有誣陷他人違規之動機，蓋現今民眾權利意識高漲，在
    路上隨機濫指他人違規，不僅易滋爭端，更將面臨行政究責
    或刑事處罰，實非一般正常理性之公務員所願為，抗告意旨
    徒以積效制度認員警取締不可信，自屬無據。
  (三)再者，證人蘇俊祥已當庭提出伊攔停取締時之錄影佐證，經
    本院當庭勘驗後其過程略為：警察攔停駕駛人（即抗告人）
    後，當場告知其闖紅燈，惟駕駛人當時並未出聲，車上突傳
    來另一女聲質疑「有拍照嗎？」，警察仍告知駕駛人確實闖
    越紅燈一路直行，並請駕駛人出示駕照告發取締，車上復有
    一人稱「紅燈被樹木擋到」等語明確。觀諸上開事發後現場
    取締過程，抗告人遭警攔停告以違規之初，全未立即爭執渠
    並未闖越紅燈，若抗告人確知其並未闖越紅燈，何以未予據
    理力爭？而同行車上女性卻反問警方是否照相，似有心存僥
    悻之嫌，再同車上另有一人（據抗告人稱係其父）出聲謂：
    紅燈被樹木擋到，更可確知該同車乘客亦認抗告人係誤闖紅
    燈，並非全無闖越紅燈之違規行為甚明，參酌抗告人設籍屏
    東市，駕車遠至台中，或有路況不熟悉之情形，因此誤闖紅
    燈，非無可能（交通違規行為不以有無故意而異其責任，行
    政罰法第7 條參照）。而員警蘇俊祥所提出之舉發地點照片
    ，固為事後拍攝，惟其用意在於證明舉發地點交通號誌之設
    立情形，並無不妥。參以該現場相片所示，本件舉發地點路
    面開闊，交通號誌豎立處並未有何遮蔽物，視距甚為良好，
    並無被樹木遮蔽之情節，其設置並無不當。則證人蘇俊祥既
    已親見抗告人闖越紅燈，抗告人空言否認，自無足取。
  (四)另抗告人陳稱須有科學證據為憑，方能認其有闖越紅燈及不
    服稽查逃逸之行為等語，然查錄音、錄影或或相片雖係證明
    違反交通規則之最有力證據，然該等證據取得需依各種設備
    ，而於經費等種種因素考量下，並非每一路口或每一員警執
    勤時皆能有此設備。另交通違規行為，多為偶發事件，執勤
    員警若於執行其他勤務當中（例如交通指揮），發現駕駛人
    之違規行為，此時員警無法以錄影、拍照等方式取得行為人
    之違規證據乃理所當然，此時當以證人之證述為認定之依據
    ，而證人之陳述仍屬證據之一種，仍得為證據使用。查本案
    舉發員警雖未能提出明確之違規相片或錄影證據，惟證人蘇
    俊祥於舉發時係台中市政府警察局第六分局市政派出所員警
    ，並非專職交通秩序維護之交通隊警員，其係於駕車巡邏途
    中偶見抗告人之違規行為，已為其證述在卷，自難要求其巡
    邏同時仍能立即持用影像器材存證抗告人之違規行為，故於
    缺乏上開物證之情況下，由司法單位調查相關證據後，綜合
    全部證據予以認定，亦符合科學證據，非謂僅有監視錄影畫
    面或相片，始能認定違規行為，抗告人此部分所辯，難謂有
    理。
  (五)至於員警舉發後告以如有不服得循異議途徑救濟之語，更屬
    正當之教示行為，而違規責任是否成立重在事證是否明確，
    亦與被舉發人是否願意簽收違規通知書無涉，抗告意旨仍執
    詞抗辯，更屬無據。
四、綜上所述，抗告人於上開時、地，確有駕車行經有燈光號誌
    管制之交岔路口闖紅燈之違規行為，原處分機關依首揭規定
    裁處，於法核無違誤。原審因而依道路交通案件處理辦法第
    18條之規定，裁定駁回抗告人之異議，亦核無違誤。抗告人
    仍執前詞，提起抗告，並無理由，應予駁回。
據上論結，應依道路交通事件處理辦法第25條，刑事訴訟法第41
2 條，裁定如主文。
中    華    民    國   100    年    9     月    23    日
                  刑事第七庭    審判長法  官  莊飛宗
                                      法  官  謝宏宗
                                      法  官  蔡廣昇
以上正本證明與原本無異。
不得再抗告。
中    華    民    國   100    年    9     月    23    日
                                      書記官  施耀程